# 请教陈版一致行动协议的问题

提问人：max、penn 时间：2020-09-24 15:30:57
情况是这样的，A集团合计持有B公司50%的股权， 2017 年 12 月 31 日以前通过与持有B公司2%股权的股东签订一致行动协议，实现把B公司纳入合并报表。 2018 年 1 月 1 日起，A集团和持有B公司2%股权的股东取消了一致行动协议，当年A集团做了会计政策变更并将B公司剔除合并范围。 2020 年 7 月，A集团和持有B公司2%股权的股东再次签订了一致行动协议，现在B公司怎么纳入A公司的合并报表？按同一控制下的企业合并吗？

回答人：chenyiwei
1 、 2018 年 1 月 1 日起，A集团和持有B公司2%股权的股东取消了一致行动协议，当年A集团做了会计政策变更并将B公司剔除合并范围。——这种情况应作为处置子公司并丧失控制权处理。对仍持有的股权按公允价值重新计量。
2 、 2020 年 7 月，A集团和持有B公司2%股权的股东再次签订了一致行动协议——应作为一项新的非同一控制下合并交易，对该日持有的股权按公允价值重新计量。
另提示：对于“一致行动协议”的相关考虑的一般原则：
（ 1 ）一致行动协议通常有两种情况：一是涉及被投资方相关活动的所有事项均由一致行动各方共同协商后形成一致意见，该情形实质上是参与一致行动协议的各方对被投资方的共同控制；另一种情况是其中有一个牵头（主导）
方，当各方不能达成一致意见时以该牵头方的意见为准。在后一种情况下，实际上是该牵头方对被投资方有单独控制，其他一致行动方的存在是为了强化该牵头方对被投资方的控制力，而就其他参与方而言，其对被投资方的影响力将会弱于不参与该一致行动而完全依据其自身利益作出决策的场合。
（ 2 ）一致行动协议的签订和解除可能较为方便和随意，因此在实际操作中，单凭一致行动协议往往不能作为判断控制或共同控制的充分、适当的审计证据，需要获取其他证据作为佐证。当存在一致行动协议时，项目组应当关注该项一致行动安排有无合理的经济基础和商业实质。一致行动安排必须以参与各方在一致行动协议所涉及的交易或事项中具有一致的利益为前提，并且应可证明这是一个使参与各方实现“共赢”的安排（例如，一致行动协议中的主导方在市场、技术、管理等方面相对于其他参与方有显著优势，因此其他参与方选择自愿放弃其部分决策权以换取自身更大的经济利益），特别是在参与各方为非关联方的情况下，不能为了实现主导方利益最大化而损害其他参与方的利益，否则有理由怀疑其真实性、合理性和可持续性。
（ 3 ）证监会会计部《中国证监会会计部 2017 年会计监管协调会——具体会计问题监管口径》中指出：
2 、有固定期限的一致行动协议下的合并报表范围
一致行动人协议同委托受托经营业务具有一定相似性，都应按照准则规定的控制三要素判断是否具有控制。一致行动协议带有期限，很可能表明公司无法对被投资公司重大资产的购置、处置、投融资等可能对被投资公司价值具有重大影响的业务进行决策，无法决定该权力的处置及转让，不能通过行使权力获得重大可变回报，不应认定对被投资公司拥有控制。

提问人：max、penn 时间：2020-09-25 09:34:29
艾特到传说中的陈版主了，真的很感谢陈版主的回复。领导还送了我 18 版的瑞华研究，干货满满....题外话说完，再请教下陈版，按非同控合并，有具体的准则依据或证监会的问答之类的吗？

回答人：chenyiwei
作为一项新的交易处理，由于丧失控制权期间并非处于同一控制下，故后续作为一项新的非同一控制下合并处理。

提问人：everest2017 时间：2020-09-26 10:40:21
陈版，项目上碰到一个因一致行动协议而并表的情况，请教陈版：
A公司、B个人、C合伙企业分别持有D公司40%、40%、20%股权，同时B个人在C合伙企业的出资比例为80%；A公司与C合伙企业签订一致行动人协议实现对D公司的控制，达到并表的目的。问题：（ 1 ）由于B个人通过直接和间接的方式合计持有D公司56%股权，实际上为D公司的实际控制人，A公司与C合伙企业签订一致行动人协议，相当于B个人将部分表决权（16%）委托给A公司，这样操作是否可行、合规？（ 2 ）如果A公司上市，对D公司的发展和B个人的利益都是有利的，即可以实现共赢，这种情况下能否并表？谢谢！

回答人：chenyiwei
1 、这样操作是否合乎逻辑？B个人为何愿意放弃控制权？ 2 、这里的共赢是指对于企业的财务和经营等相关活动方面有一致的利益，不包括资本市场“造富”等与被审计单位自身的相关活动无直接关系的事项。

提问人：max、penn 时间：2020-10-20 10:15:39
陈版你好，补充提问一下，这种情况按什么方式合并？按分步实现非同一控制下的企业合并吗？原来成本法转权益法确认的资本公积要转投资收益吗？

回答人：chenyiwei
作为分步实现的非同一控制下合并处理。在合并报表层面不存在“原先成本法转权益法确认的资本公积”；个别报表层面如有此类资本公积的，暂时不做处理，不能在购买日转投资收益，要到后续处置股权时才能转损益。